最高法院刑事判決　　　　　　　　　　　　　　　　九十三年度台非字第一０六號
　　上　訴　人　最高法院檢察署檢察總長
　　被　　　告　甲○○
右上訴人因被告違反著作權法案件，對於台灣高等法院高雄分院中華民國九十二年十
一月十三日第二審確定判決（九十二年度上易字第一五０二號，起訴案號：台灣高雄
地方法院檢察署九十二年度簡字第三三七九號），認為違法，提起非常上訴，本院判
決如左：
    主  文
上訴駁回。
    理  由
非常上訴理由稱：「按判決不適用法則者，為違背法令，刑事訴訟法第三百七十八條
前段定有明文。本件公訴意旨略以：被告甲○○明知如附表所示之ＶＣＤ影音光碟片
，係未經著作財產權人美商迪士尼企業股份有限公司、美商華納兄弟娛樂公司、美商
美國環球影片股份有限公司、美商哥倫比亞影片股份有限公司等之同意或授權，由他
人擅自重製之視聽著作，均係侵害著作財產權之物，竟自民國九十二年七月三日起，
以新台幣（下同）八十元之價格，向綽號『阿才』前來兜售之不詳年籍人士，販入前
揭侵害著作財產權之盜版光碟，並在國立中山大學美麗之島ＢＢＳ網站上，張貼販賣
盜版光碟訊息之文章，若有意購買者，則以電子郵件帳號ｅｗｑａｚｘ．ｂｂｓ＠ｂ
ｂｓ．ｎｓｙｓｕ．ｅｄｕ．ｔｗ與甲○○聯絡訂購，再以每片一百元之價格意圖營
利而交付予不特定顧客，嗣於九十二年七月十七日九時十五分許，為警佯稱顧客下單
訂購，並前往高雄市○○區○○路與榮耀路口取片時當場查獲，並扣得盜版光碟片三
十二片等情，因認被告違反著作權法第八十七條第二款規定，而犯同法第九十三條第
三款之罪嫌。原判決略以：本件公訴人認被告所犯係著作權法第九十三條第三款之罪
嫌，該罪依同法第一百條之規定，須告訴乃論。惟依卷內資料，著作權人美商迪士尼
企業股份有限公司等公司，並未提出任何告訴，亦未出具告訴委任狀，而電影及錄影
著作保護基金會係屬『財團法人』，非『社團法人』，核與著作權仲介團體條例第三
條第一款之規定著作權仲介團體之要件不合，依著作權仲介團體條例第三十六條規定
，自不得以其名義代被害會員提出告訴，是本件未據合法告訴甚明，自應為不受理之
判決，原審因而不經言詞辯論，逕為不受理之判決，經核與法並無不合，因而維持原
判決駁回檢察官之上訴。惟查，法院於不妨害事實同一之範圍內，得就起訴之犯罪事
實，變更檢察官所引應適用之法條，查著作權法業經總統於九十二年七月九日修正公
布施行，同年月十一日生效，本案查獲被告出售盜版光碟日期係於新著作權法施行後
之九十二年七月十七日，自應適用新著作權法，起訴事實以被告係明知扣案物均為侵
害著作權之物，並在國立中山大學美麗之島ＢＢＳ網站上，張貼販賣盜版光碟訊息之
文章，若有意購買者與甲○○聯絡訂購，以每片一百元之價格意圖營利而交付予不特
定顧客，經被告承認屬實，而著作權法第三條第十二款規定：散布：指不問有償或無
償，將著作之原件或重製物『提供』公眾交易或流通。至散布之非法重製物是不是有
人願意買進或租借，並不重要，是被告在網路上公然以買賣即移轉所有權之方法散布
提供於不特定之公眾交易，已該當著作權法第三條第十二款規定散布之要件及同法第
九十一條之一第一項：意圖營利而以移轉所有權之方法散布著作原件或其重製物而侵
害他人之著作財產權之罪，應依同法條第三項：犯第一項之罪，其重製物為光碟者，
處三年以下有期徒刑、拘役或併科新台幣一百五十萬元以下罰金予以論罪科刑。又依
同法第一百條之規定，犯第九十一條之一第三項之罪為非告訴乃論，此不待被害人提
出告訴，檢察官得偵查起訴，揆諸上開法條之規定，本案犯罪事實既經檢察官起訴，
法院自得變更檢察官起訴法條為實體判決，詎原判決維持第一審法院之不受理判決，
自有判決不適用法則之違背法令，案經確定，爰依刑事訴訟法第四百四十一條、第四
百四十三條提起非常上訴，以資救濟。」等語。
本院按非常上訴，旨在糾正法律上之錯誤，藉以統一法令之適用，不涉及事實問題。
故非常上訴審，應以原判決所確認之事實為基礎，以判斷其適用法律有無違誤。又告
訴乃論之罪，未經告訴者，應諭知不受理之判決，刑事訴訟法第三百零三條第三款定
有明文。本件原判決記載認定，公訴意旨略以：被告甲○○明知如原判決附表所示之
ＶＣＤ影音光碟片，係未經著作財產權人美商迪士尼企業股份有限公司、美商華納兄
弟娛樂公司、美商美國環球影片股份有限公司、美商哥倫比亞影片股份有限公司等之
同意或授權，由他人擅自重製之視聽著作，均係侵害著作財產權之物，竟自九十二年
七月三日起，以八十元之價格，向綽號「阿才」前來兜售之不詳年籍人士，販入前揭
侵害著作財產權之盜版光碟，並在國立中山大學美麗之島ＢＢＳ網站上，張貼販賣盜
版光碟訊息之文章，若有意購買者，則以電子郵件帳號ｅｗｑａｚｘ．ｂｂｓ＠ｂｂ
ｓ．ｎｓｙｓｕ．ｅｄｕ．ｔｗ與甲○○聯絡訂購，再以每片一百元之價格意圖營利
而交付予不特定顧客等情，因認被告違反著作權法第八十七條第二款規定，而涉犯同
法第九十三條第三款之罪嫌。經查公訴人指被告所涉犯之著作權法第九十三條第三款
之罪，依同法第一百條之規定，須告訴乃論，按諸卷存資料，著作權人美商迪士尼企
業股份有限公司等公司，並未提出告訴，亦未出具告訴委任狀，而電影及錄影著作保
護基金會係屬財團法人，非社團法人，與著作權仲介團體條例第三條第一款所規定著
作權仲介團體之要件不合，依著作權仲介團體條例第三十六條規定，自不得以其名義
代被害會員提出告訴，而竟以自身名義提出告訴，自非適法。因認本件未經合法告訴
，而維持第一審諭知不受理之判決，駁回檢察官在第二審之上訴。非常上訴意旨以著
作權法已於九十二年七月九日修正公布，同年月十一日生效，被告被查獲出售盜版光
碟片日期係著作權法修正公布生效後，即九十二年七月十七日，其出售盜版光碟片之
犯行，係犯該法新增訂之第九十一條之一第三項之罪，依同法第一百條之規定，為非
告訴乃論之罪，原判決未變更檢察官起訴法條為實體判決，有判決不適用法則之違背
法令。然查原判決依公訴意旨所載之事實，認被告所犯係告訴乃論之罪，未經合法告
訴，而為不受理之判決，已如前述。雖公訴意旨記載，被告於九十二年七月十七日，
為警佯稱顧客下單訂購，並前往高雄市○○區○○路與榮耀路口取片時當場查獲等情
。惟警察人員佯稱顧客下單訂購，原無購買該盜版光碟片之意思，其目的在於調查蒐
集證據，以求人贓俱獲，被告事實上不能真正完成該次販賣行為，亦與修正後之著作
權法第九十一條之一第三項之規定不相當。而其餘公訴意旨係記載，被告自九十二年
七月三日起，向綽號「阿才」者販入前揭侵害著作財產權之盜版光碟片，在網站上張
貼販賣訊息，若有意購買者，則以電子郵件帳號與被告聯絡訂購，再以每片一百元價
格交付予不特定顧客，並未記載於九十二年七月十一日著作權法修正公布生效後，被
告有販賣前揭盜版光碟片與其他顧客之犯行。非常上訴意旨執非原判決所確認之所謂
犯罪事實指摘原判決不當，難認有理由，應予駁回。
據上論結，應依刑事訴訟法第四百四十六條，判決如主文。
中　　　華　　　民　　　國　　九十三　　年　　　四　　　月　　二十九　　日
                              最高法院刑事第三庭
                                  審判長法官  董　明　霈
                                        法官  林　茂　雄
                                        法官  張　祺　祥
                                        法官  石　木　欽
                                        法官  洪　佳　濱
      右正本證明與原本無異
                                              書  記  官
中　　　華　　　民　　　國　　九十三　　年　　　五　　　月　　　五　　　日
                                                                       ：
